臺灣嘉義地方法院民事判決
109年度婚字第189號
原      告  乙○○  


訴訟代理人  吳宏輝律師
複代理人    吳展育律師
被      告  甲○○  



訴訟代理人  何永福律師
複代理人    吳奕麟律師
上列當事人間請求離婚事件，經本院於中華民國111年5月5日言
詞辯論終結，判決如下：
    主      文
一、准原告與被告離婚。
二、訴訟費用由被告負擔。
    事實及理由
一、原告起訴主張略以：兩造於民國62年1月18日結婚，婚後育
    有一男三女，均已成年；兩造原本共同居住於嘉義，嗣因被
    告生意失敗，卻未經原告同意逕以原告名義開設公司，又故
    意不願繳納稅金，致原告負債累累，兩造因金錢、財產與孫
    女問題發生爭執，且兩造結婚逾50年，被告從未善盡身為人
    夫、父親等職責，扶養子女之重任均落在原告身上，家庭平
    日生活開銷亦由原告支出，兩造長期因前揭情事有所爭執，
    且被告自108年間即已搬離兩造共同居住地分居迄今，造成
    兩造婚姻生活難以維持，亦難期待原告再與被告共同經營家
    庭生活，為此，爰依民法第1052條第2項之規定訴請離婚。
二、被告則以下列等語，資為抗辯：兩造未同住係被告罹患疾病
　　，故與女兒甲○○同住，且被告自婚後均有按月給付原告家庭
    生活費，本件被告同意原告離婚之請求等語。
三、按民法第1052條第2項規定，有前項以外之重大事由，難以
    維持婚姻者，得請求離婚。是否有難以維持婚姻之重大事由
　　，判斷標準為婚姻是否已生破綻而無回復之希望，此不可由
    原告已喪失維持婚姻意欲之主觀面加以認定，而應依客觀的
    標準，即難以維持婚姻之事實，是否已達於倘處於同一境況
　　，任何人均將喪失維持婚姻希望之程度以決之。又婚姻係以
    經營夫妻共同永久生活為目的，其之本質則係建立在誠摯、
    互信、互諒、互愛之基礎上，若夫妻無法共同生活，致此誠
    摯基礎嚴重動搖甚或流失殆盡，即屬民法第1052條第2項前
    段所稱之難以維持婚姻之重大事由；又我國民法就離婚原因
    雖主要仍採取所謂有責主義，而非破綻（裂）主義，但仍就
    難以維持婚姻關係之重大事由賦予無責之一方請求離婚之權
　　，實以婚姻之本質必須建立於夫妻真摯之感情基礎，除此則
    別無他途，而婚姻之破綻或係個性不合，或係觀念迥異，或
    係雙方家庭因素，其原因不一而足，非可一概謂係何方之過
    失所導致者，故近代離婚法之觀念已漸著重於判斷婚姻是否
    確已達破裂之程度，如夫妻共同生活已不存在，且不能再期
    待破鏡重圓時，即應認婚姻業已破裂，而難予繼續維持。所
    以，同條第2項但書規定難以維持婚姻之重大事由應由夫妻
    之一方負責者，僅他方得請求離婚，係為公允而設，故難以
    維持婚姻之重大事由，夫妻雙方均須負責時，應比較衡量雙
    方之有責程度，僅責任較輕之一方，得向責任較重之他方請
    求離婚，有責程度相同時，雙方均得請求離婚，始符公允（
　　最高法院90年度台上字第2215號判決要旨可資參照）。經查
　　：兩造於62年1月18日結婚，婚後育有一男三女，均已成年
　　，現婚姻關係仍存續中等情，有戶籍謄本在卷足憑，並為兩
    造到庭所不爭執，堪認原告之主張為真實。而兩造雖自108
    年間即已分居迄今，且夫妻間偶有爭執實在所難免，尚難以
    兩造間有提起離婚之訴訟即認兩造之情感全無挽回餘地；本
    院乃諭知兩造就其等婚姻問題進行商談，然兩造不惟未就其
    等之婚姻問題有所協談，甚且針對婚姻關係存續中財產之歸
    屬問題在開庭中相互指責對方之不是，可知兩造之婚姻所賴
    以維持之誠摯互信、相互扶持等基礎已蕩然無存。又參以原
    告離婚之意甚堅，被告亦當庭明確表示願與原告離婚，足見
    兩造均未有任何挽回兩造感情之舉，顯見兩造均無改善婚姻
    生活之意願，亦實難期待兩造日後仍能共營夫妻生活而不心
    存芥蒂，足認兩造對於夫妻情份毫無尊重及愛惜之意，感情
    破裂難以癒合，益證兩造主觀上不願再繼續婚姻關係，已喪
    失改善婚姻關係之意願，益得明證。準此，兩造於此訴訟期
    間，對家庭均毫無責任感，復均無挽回婚姻之舉，是兩造共
    同生活之婚姻目的既已不能達成，又無改善婚姻關係之主觀
    意願，且處理紛爭時均未能本於互信、互敬及互諒之基礎，
    堪認兩造之婚姻確已生破綻達難以維持之程度，要無繼續維
    持共同生活以獲得安全、幸福及滿足之可能，核屬民法第10
　　52條第2項所定難以維持婚姻之重大事由；而其事由之發生
　　，實係因兩造均未有何盡力挽回彼此婚姻之情，且兩造間未
    能互相體諒，以及兩造欠缺良性之溝通，對婚後對生活習慣
    及金錢觀念均毫無共識，復缺乏共同維繫婚姻生活之誠意所
    致，與夫妻間應協力保持其家庭生活之圓滿、安全及幸福之
    宗旨大相逕庭，依其情事，應認兩造可歸責之程度相當，揆
    諸前揭說明，原告本於民法第1052條第2項，請求裁判離婚
　　，為有理由，應予准許。
四、本件裁判基礎已臻明確，兩造其餘攻擊防禦方法及所提訴訟
    資料，經本院悉予審酌後，認均核與裁判結果無影響，茲不
    予贅述。
五、據上論結，本件原告之訴為有理由，依家事事件法第51條，
    民事訴訟法第78條，判決如主文。

中　　華　　民　　國　　111 　年　　5 　　月　　19　　日
                      家事庭  法　官　黃仁勇
以上正本係照原本作成。
如對本判決上訴，須於判決送達後20日之不變期間內，向本院提
出上訴狀。如委任律師提起上訴者，應一併繳納上訴審裁判費。
中　　華　　民　　國　　111 　年　　5 　　月　　19　　日
                              書記官　黃郁萍